【裁判字號】    89,上易,294
【裁判日期】    890419
【裁判案由】    恐嚇等
【裁判全文】
臺灣高等法院臺南分院刑事判決              八十九年度上易字第二九四號    Ｃ
      上  訴  人  臺灣雲林地方法院檢察署檢察官
      上  訴  人
      即  被  告  乙  ○  ○
右上訴人因被告恐嚇等案件，不服臺灣雲林地方法院八十八年度易字第九四五號中華
民國八十八年十二月二十一日第一審判決（起訴案號：臺灣雲林地方法院檢察署八十
八年度偵字第一三九七號）暨併案審理（八十八年度偵字第三七六三號、第四一二五
號），提起上訴，本院判決如左：
      主      文
上訴駁回。
      事      實
一、乙○○前於民國（下同）八十八年二月十九日因公共危險案件，經法院判處有期
    徒刑一年、緩刑三年確定，案經撤銷緩刑執行中。乙○○基於傷害之概括犯意，
    於八十七年十一月五日（起訴書及八十八年度偵字第一三九七號偵查卷第九頁正
    面均誤載為同月十五日）晚間七時許，在雲林縣水林鄉○○村○○路八八號（起
    訴書誤載為同路一四號），因無故毆打其妻甲○○，使渠受有右頸二公分×二公
    分點狀瘀血、右前臂三公分×六公分點狀瘀血、左膝內側三公分×三公分點狀瘀
    血及右膝外側三公分×三公分紅腫等傷害；復於八十八年一月十一日上午七、八
    時許，詎因細故，在雲林縣水林鄉○○村○○路一四號其住處，又基於前開傷害
    概括犯意，續予毆打甲○○，致渠受有左上眼皮及左頰水腫等傷害；乙○○再於
    八十八年二月十日中午十二時三十分許，在其右址住處，為向甲○○索款新台幣
    （下同）五千元，竟基於為自己不法所有意圖及前揭傷害等之概括犯意，與毀損
    之故意，持鐵管一支，先同時損壞甲○○所有之車牌號碼ＭＬＷ─五三０號機車
    照後鏡及行動電話一具，足以生損害於甲○○後，並毆打甲○○成傷，使渠又受
    有下背鈍傷、左右下腿瘀傷併組織腫及左手掌瘀腫之傷害，且揚言：若不給錢，
    就讓你死等語，致甲○○心生畏懼，渠乃報警處理，幸經警當場扣得前開鐵管一
    支，乙○○因此未能達其恐嚇取財之目的；八十八年七月五下午四時二十分許，
    乙○○在雲林縣北港鎮○○路一二八號其親家丙○○住處，又基於同上恐嚇取財
    犯意，於向甲○○索款五百元時，復對甲○○嚇稱：若不給錢，將毆打渠，日後
    在路上遇見，要以菜刀殺渠等語，甲○○因心生畏怖，故將身上所有之三百元及
    向丙○○借得之二百元交予乙○○，甲○○乃據此向臺灣雲林地方法院聲請民事
    通常保護令。
二、案經甲○○訴由雲林縣警察局北港分局報請臺灣雲林地方法院檢察署檢察官偵查
    起訴。
      理      由
一、訊據上訴人即被告乙○○對於右揭事實，均坦承不諱，核與告訴人甲○○指述之
    情節相符，並有驗傷診斷書、機車暨行動電話毀損照片、行政院衛生署（原台灣
    省立）朴子醫院與中國醫藥學院北港附設醫院驗傷診斷書、台灣雲林地方法院八
    十八年度家護字第一二號民事通常保護令、收受扣押物品清單及扣案鐵管等可資
    佐證。是被告前述自白與事實相符，足資採信。本件事證業臻明確，被告犯行堪
    為認定。
二、核被告傷害告訴人身體之行為，係犯刑法第二百七十七條第一項之傷害罪；又其
    為獲不法所有，而恐嚇告訴人二次，各既、未遂一次者，核犯同法第三百四十六
    條第一項及同條第一項、第三項之恐嚇取財既遂罪及恐嚇取財未遂罪；另其損壞
    告訴人之機車及行動電話犯行，核屬同法第三百五十四條之毀損一般物品罪。被
    告先後多次傷害及恐嚇取財犯行，其時間均緊接，所犯分別為犯罪構成要件相同
    之罪，顯均係基於概括犯意而為，應依刑法第五十六條之連續犯規定，各論以一
    罪，其恐嚇取財行為則應以刑法第三百四十六條第一項之恐嚇取財既遂罪論處，
    其上揭二罪，依法並均應分別加重其刑。又其一行為同時損壞告訴人之機車及行
    動電話，應論為實質上一罪。再被告於八十八年二月十日所犯右開毀損與傷害罪
    ，係為達其恐嚇取財目的，故該三罪間有方法結果之牽連關係，應依刑法第五十
    五條之牽連犯規定，從其情節較重之恐嚇取財既遂罪處斷。公訴人認被告所犯前
    記三罪，為犯意各別之數罪，應分論併罰云云，於法要有未洽，附此敘明。
三、原審適用刑法第五十六條、第三百四十六條第一項、第二百七十七條第一項、第
    三百五十四條、第五十五條、第三十八條第一項第二款，罰金罰鍰提高標準條例
    第一條前段，並審酌被告並非衰老至無謀生能力，竟不事勞動，竟日遊蕩無業，
    屢屢傷害配偶成傷，且以不法手段，向告訴人需索，動機自非良善，手段亦可非
    議，本件歷經多時，被告遲不向告訴人求得諒解，賠償告訴人損害，足徵無悔意
    ，另考其素行猶非無瑕，但念其犯後態度坦白等一切情狀，予以量處有期徒刑壹
    年。及以被告毆打告訴人所用之扣案鐵管一支，為其所有，已據被告陳明在卷，
    併依刑法第三十八條第一項第二款之規定，宣告沒收之。其認事用法，核無違誤
    ，量刑尚稱妥適，檢察官上訴意旨以原審未准告訴人將該案撤回告訴（按告訴人
    就傷害告訴乃論罪部分，係於原審辯論終結後，始表示要撤回告訴，依法不合）
    ，被告上訴認原判決量刑過重，分別指摘原判決不當，均非有理由。應予駁回。
四、末查，八十八年度偵字第四一二五號聲請併案審理之被告向告訴人恐嚇取財一情
    ，因與本件公訴部分，有裁判上一罪之連續犯關係，本院自得併予審理；惟八十
    八年度偵字第三七六三號案件，檢察官聲請併辦之被告涉嫌另於八十八年六月二
    十七日、二十八日許，在丙○○前址住處，向告訴人嚇稱：要渠小心，若渠出門
    ，則要以菜刀砍渠腳筋，致告訴人心生畏怖者，經查，屬刑法第三百零五條之單
    純恐嚇罪，與本件被告被訴恐嚇取財罪乙節部分，犯意互殊，構成要件非一，本
    院依法不得遽為審究，是應檢還原承辦檢察官另行處理，爰附敘之。
據上論結，應依刑事訴訟法第三百六十八條，判決如主文。
本案經檢察官張斗輝到庭執行職務。
中    華    民    國      八十九      年      四      月      十九      日
                                  臺灣高等法院臺南分院刑事第四庭
                                      審判長法官  陳    義    仲
                                            法官  蔡    崇    義
                                            法官  徐    財    福
右正本證明與原本無異。
不得上訴。
                                      法院書記官  王    全    龍
中    華    民    國      八十九      年      四      月     二十一     日
附錄論罪科刑法條：
刑法第三百四十六條：意圖為自己或第三人不法之所有，以恐嚇使人將本人或第三人
                    之物交付者，處六月以上五年以下有期徒刑，得併科一千元以
                    下罰金。
                    以前項方法得財產上不法之利益，或使第三人得之者，亦同。
                    前二項之未遂犯罰之。
第二百七十七條第一項：傷害人之身體或健康者，處三年以下有期徒刑、拘役或一千
                      元以下罰金。
第三百五十四條：毀棄、損壞前二條以外之他人之物，或致令不堪用，足以生損害於
                公眾或他人者，處二年以下有期徒刑、拘役或五百元以下罰金。


司法院資訊處製作；財團法人民間司法改革基金會備份。
